---
title: "consolidacion de datos"
author: "Oliver Rodriguez"
date: "31/3/2021"
output: html_document
---

```{r setup, include=FALSE}
knitr::opts_chunk$set(echo = TRUE)
```

```{r}
library(fastDummies)
library(tidyverse)
# Funciones a utilizar 
#Con esta función cambio los NA por ceros
change_na <- function(x){
  ifelse(is.na(x),0,x)
}
```

# TABLAS PERSONAS

carateristicas y composicion del hogar:
```{r}
setwd('C:/Users/Oliver/Documents/9/TAE/Trabajo1 regresion/tablas de personas')
d_f <- read.csv('Caracteristicas y composicion del hogar.csv', header = T, sep = ';')

no_hijos <-   d_f %>% 
  group_by(ï..DIRECTORIO, SECUENCIA_P) %>% # agrupo por vivienda y hogar
  dplyr::filter(P6051 == 3) %>% # Selecciono el parentesco con jefe de hogar 3= hij@ o hijastr@
  count(P6051) #Cuento esas frecuencias

df1 <- d_f %>% select(ï..DIRECTORIO,SECUENCIA_ENCUESTA,SECUENCIA_P,P6040,P6071,P6087,
                       P6088,P6080, P2057,P1895)

# defino los nombres de las columnas
colnames(df1) <- c('ï..DIRECTORIO','SECUENCIA_ENCUESTA','SECUENCIA_P','edad', 'vive_con_conyuge', 'nvl_educacion_papa', 'nvl_educacion_mama', 'rasgos', 'campesino', 'satisfaccion_vida')

df_2 <- no_hijos %>%  # volvemos a el estado normal mostrando el numero de hijo por hogar
  full_join(df1,by = c('ï..DIRECTORIO' = 'ï..DIRECTORIO', 'SECUENCIA_P'='SECUENCIA_P'))

# PARA NA´s:
# n: Son los que notiene hijos ->0
# vive_con_conyuge: 3 = no tiene 
# nvl_educacion_papa: ninguno = 0 
# nvl_educacion_mama: ninguno = 0
# campesino: = si = 1 pero quiero ver el comportamiento de estos valores
# s_vida        s_ingreso        s_salud  s_seguridad    s_actividad_actual    escalon: mediana= 8 muy curioso todas
# estas V tienen los mismos NA's. 74700 (son los menores niños de 15 año)
df_2 <- df_2 %>% replace_na(list(n=0,vive_con_conyuge=3,
                                 nvl_educacion_papa=0, nvl_educacion_mama=0,
                                 campesino=2)) # Reemplazo los NA's los cuales serán aqullos que no tiene hijos.

df_2[is.na(df_2)] <- 8 # para los s... les pongo la mediana
colSums(is.na(df_2)) # listo

# Algunos reeemplazos:
# Reemplzo nvl educa 9 y 10 por o los cuales son sin estudio
df_2$nvl_educacion_mama[which(df_2$nvl_educacion_mama == 10 | df_2$nvl_educacion_mama==9)] <- 0
df_2$nvl_educacion_papa[which(df_2$nvl_educacion_papa == 10 | df_2$nvl_educacion_papa==9)] <- 0
df_2$rasgos <- ifelse(df_2$rasgos == 6, 0, 1) # ninguno=0, alguno=1
caracteristicas <- df_2[,-3] # elimino P6051

caracteristicas <- caracteristicas %>% ungroup()# desagrupo para poder hacer cambios con mutate



rm(d_f); rm(df1); rm(no_hijos); rm(df_2)


```




# Fuerza de trabajo :
```{r}
#Selección variables y renombrado
setwd('C:/Users/Oliver/Documents/9/TAE/Trabajo1 regresion/tablas de personas')
base <- read.csv('Fuerza de trabajo.csv',sep = ';')
df1 <- base %>% select(ï..DIRECTORIO,SECUENCIA_ENCUESTA,SECUENCIA_P,P6240,P8624,P415)
colnames(df1) <- c('ï..DIRECTORIO','SECUENCIA_ENCUESTA','SECUENCIA_P','actividad_semana_pasada', 'ganancia_mes', 'horas')
#Conversión a categoría
#cols <- c("actividad_semana_pasada","sostenimiento_hijos")
#df1[,cols] <- lapply(df1[,cols], factor)
#Manejo de nulos
df1$actividad_semana_pasada[is.na(df1$actividad_semana_pasada)] <- "6"
df1$ganancia_mes[is.na(df1$ganancia_mes)] <- "0"
df1$horas[is.na(df1$horas)] <- "0"
fuerza <- df1
rm(base) ; rm(df1)
```


BASE TECNOLOGIAS DE INFO Y COMUNICACIÓN (TIC)
```{r}
 
setwd('C:/Users/Oliver/Documents/9/TAE/Trabajo1 regresion/tablas de personas')
Dt_TIC <- read.csv("Tecnologías de información y comunicación.csv",header = TRUE,sep = ";")
# Con esta BD observamos si los hogares con mayor dispositivos con acceso a internet son los que 
# posiblemente mayor numero de hijos tiene
Dt_TIC <- as_tibble(subset(Dt_TIC,select = c("ï..DIRECTORIO","SECUENCIA_ENCUESTA","SECUENCIA_P","ORDEN","P765S1",            
                                             "P765S2","P765S3","P765S4","P765S5","P765S6","P765S7","P765S8")))
colnames(Dt_TIC) <- c("ï..DIRECTORIO","SECUENCIA_ENCUESTA","SECUENCIA_P","ORDEN","PC_ESCRITORIO",            
                      "PC_PORTATIL","TABLETA","CELULAR","CONSOLAS","TV","MP3_4")
any(is.na(Dt_TIC)) 
colSums (is.na ( Dt_TIC ))
Dt_TIC <- data.frame(sapply(Dt_TIC, change_na))
# Los valores NA's presentes en  Dt_TIC se refiere a que no poseen ese dispositivo con acceso 
# a internet por lo tanto reemplazamos ese valor NA por un cero absoluto
## OBEJITVO: Sumar el numero de dispositivos con acceso a internet y crear una nueva variable 
# a partir de estas con el fin de responder a la pregunta entre mas dispositivos tenga una familia
# con acceso a internet es motivo para tener mas hijos
# Nueva variable para Dt_TIC
Dt_TIC$TOT_DISPOSITIVOS <- rowSums(Dt_TIC[,c("PC_ESCRITORIO","PC_PORTATIL","TABLETA","CELULAR",
                                             "CONSOLAS","TV","MP3_4")])

Dt_TIC <- Dt_TIC[,c("ï..DIRECTORIO","SECUENCIA_ENCUESTA","SECUENCIA_P",'TOT_DISPOSITIVOS')]
```

BASE SALUD
```{r}

setwd('C:/Users/Oliver/Documents/9/TAE/Trabajo1 regresion/tablas de personas')
Dt_Salud <- read.csv("Salud.csv",header = TRUE,sep = ";")
Dt_Salud <- as_tibble(subset(Dt_Salud,select = c("ï..DIRECTORIO","SECUENCIA_ENCUESTA","SECUENCIA_P","P6090",
                                                 "P6100","P1708S1")))
colnames(Dt_Salud) <- c("ï..DIRECTORIO","SECUENCIA_ENCUESTA","SECUENCIA_P","A_EPS",
                        "SEG_SOCIAL_SALUD","1ER_HIJO_EDAD")

any(is.na(Dt_Salud)) 
colSums (is.na ( Dt_Salud ))
Dt_Salud <- data.frame(sapply(Dt_Salud, change_na))

# recodificamos la cariable seguridad social:
Dt_Salud <- Dt_Salud %>% 
    mutate(SEG_SOCIAL_SALUD = case_when(
      Dt_Salud$SEG_SOCIAL_SALUD <= 2 ~  1 # contributivo eps o especial 
      ,Dt_Salud$SEG_SOCIAL_SALUD == 3 ~ 2 # subcidiado
      ,Dt_Salud$SEG_SOCIAL_SALUD == 9 ~ 3 # no sabe
))
  
```

# uniones tablas personas:

```{r}
#unimos labases de  personas
p1 <- caracteristicas %>% 
  full_join(fuerza, by=c('ï..DIRECTORIO'='ï..DIRECTORIO', 'SECUENCIA_P'='SECUENCIA_P'
                         ,'SECUENCIA_ENCUESTA'='SECUENCIA_ENCUESTA'))

p2 <- p1 %>% 
  full_join(Dt_Salud, by=c('ï..DIRECTORIO'='ï..DIRECTORIO', 'SECUENCIA_P'='SECUENCIA_P'
                         ,'SECUENCIA_ENCUESTA'='SECUENCIA_ENCUESTA'))

p3 <- p2 %>% 
  full_join(Dt_TIC, by=c('ï..DIRECTORIO'='ï..DIRECTORIO', 'SECUENCIA_P'='SECUENCIA_P'
                         ,'SECUENCIA_ENCUESTA'='SECUENCIA_ENCUESTA'))

# se remueven las tablas que ya no sirven
rm(p1);rm(p2)
rm(caracteristicas) ; rm(Dt_TIC) ; rm(Dt_Salud); rm(fuerza)


  p3 <- p3 %>% 
    mutate(nvl_educacion_papa = case_when(
      p3$nvl_educacion_papa <= 5 ~  0 # 'Secundaria o menos'
      ,p3$nvl_educacion_papa >= 6 ~ 1 # educacion superios
    ))
  
  p3 <- p3 %>% 
    mutate(nvl_educacion_mama = case_when(
      p3$nvl_educacion_mama <= 5 ~  0 # 'Secundaria o meno
      ,p3$nvl_educacion_mama >= 6 ~ 1 # educacion superios

    ))
  
# se eleiminan algunas varaibles que ya no consideramos importante:
p3 <- p3[,-11]
```



# Tablas Hogar:
 Uso de energéticos del hogar:
```{r}
setwd('C:/Users/Oliver/Documents/9/TAE/Trabajo1 regresion/tablas hogares')
ener_hogar <- read.csv('Uso de energéticos del hogar.csv', sep=';')
ener_hogar <- ener_hogar %>% select(ï..DIRECTORIO,SECUENCIA_ENCUESTA, ORDEN,SECUENCIA_P,P5018,P8524)
# Les pongo nombres entendibles:
colnames(ener_hogar) <- c("ï..DIRECTORIO","SECUENCIA_ENCUESTA",'ORDEN' ,"SECUENCIA_P",'ener_consumo','gas_consumo')

# muchos NA's, se pondrán en 0
ener_hogar <- ener_hogar %>% replace_na(list(ener_consumo=0,gas_consumo=0)) # Reemplazo los NA's los cuales serán aqullos que no tiene consumo

```



Servicios del hogar:

VALORES PARA: 
- FUENTE_ILUMUNACION:
  1 Energía eléctrica
  2 Lámpara de Gas Propano
  3 Lámpara de Kereosene, petróleo, gasolina
  4 Lámpara de pilas o baterias
  5 Velas
  
- SERVICIO SANITARIO:
  1 Inodoro conectado a alcantarillado
  2 Inodoro conectado a pozo séptico
  3 Inodoro sin conexión
  4 Letrina
  5 Inodoro con descarga directa a fuentes de agua (bajamar)
  6 No tiene servicio sanitario
  

```{r}
setwd('C:/Users/Oliver/Documents/9/TAE/Trabajo1 regresion/tablas hogares')
base <- read.csv("Servicios del hogar.csv",header = TRUE,sep=";",dec=",")
servicios_hogar<-base[,c("ï..DIRECTORIO", "SECUENCIA_ENCUESTA", "SECUENCIA_P", "I_HOGAR")]

rm(base) ; rm(base_fin)
```


TENENCIA Y FINANCIACIÓN DE LA VIVIENDA (K)
```{r}
#Selección variables y renombrado
setwd('C:/Users/Oliver/Documents/9/TAE/Trabajo1 regresion/tablas hogares')
base2 <- read.csv("Tenencia y financiación de la vivienda que ocupa el hogar.csv",header = TRUE,sep=";",dec=",")
df2 <- base2 %>% select(ï..DIRECTORIO,SECUENCIA_ENCUESTA,SECUENCIA_P,P5095,P5100,P5110,P5130,P5140,P5160)
colnames(df2) <- c('ï..DIRECTORIO','SECUENCIA_ENCUESTA','SECUENCIA_P','vivienda_es', 'amortizuacion', 'precio_venta', 'precio_arriendo','pago_arriendo', 'subsidio_vivienda')
#Conversión a categoría
cols <- c("vivienda_es", "subsidio_vivienda")
# df2[,cols] <- lapply(df2[,cols], factor)
#Manejo de nulos
df2$amortizuacion[is.na(df2$amortizuacion)] <- "0"
df2$precio_venta[is.na(df2$precio_venta)] <- "0"
df2$precio_arriendo[is.na(df2$precio_arriendo)] <- "0"
df2$pago_arriendo[is.na(df2$pago_arriendo)] <- "0"
df2$subsidio_vivienda[is.na(df2$subsidio_vivienda)] <- "2"
head(df2)

#finalmente seleccionamos las variables:
tenencia_finan <- df2[,c(c('ï..DIRECTORIO','SECUENCIA_ENCUESTA','SECUENCIA_P',"vivienda_es", "subsidio_vivienda"))]

# recodificamos vivienda es:

tenencia_finan <- tenencia_finan %>% 
    mutate(vivienda_es = case_when(
      tenencia_finan$vivienda_es == 1 |
       tenencia_finan$vivienda_es == 2 ~ 1 # tiene casa propia 
      ,tenencia_finan$vivienda_es == 3 ~ 2 # arriendo
      ,tenencia_finan$vivienda_es > 3 ~ 3 # otros: permiso o posesion sin titulo o posesion colectiva
    ))
  
rm(base2) ; rm(df2)
```


# uniones tablas hogar:
```{r}
h1 <- servicios_hogar %>% 
  full_join(ener_hogar, by=c('ï..DIRECTORIO'='ï..DIRECTORIO','SECUENCIA_ENCUESTA'='SECUENCIA_ENCUESTA'))

h2  <- h1 %>% 
  full_join(tenencia_finan, by=c('ï..DIRECTORIO'='ï..DIRECTORIO','SECUENCIA_ENCUESTA'='SECUENCIA_ENCUESTA'))

rm(h1)

rm(ener_hogar) ; rm(servicios_hogar) ; rm(tenencia_finan)
```

# TABLAS DE VIVIENDAS: 
sara
```{r}
# Seleccionando directorio de trabajo 
setwd('C:/Users/Oliver/Documents/9/TAE/Trabajo1 regresion/tablas de viviendas')

# Lectura y extracción de Variables significativas
# prediciendo el número de hijos de los hogares colombianos

# BASE VIVIENDA
Dt_Vivienda <- read.csv("Datos de la vivienda.csv",header = TRUE,sep = ";")
Dt_Vivienda <- as_tibble(subset(Dt_Vivienda,select = c("ï..DIRECTORIO","SECUENCIA_ENCUESTA","SECUENCIA_P",
                                             "REGION","P1070")))
# segun estudios la region influye el en n. de hijos
# Cambiamos el nombre de las columnas para tener una mejor manipulacion de las variables 
colnames(Dt_Vivienda)[5] <- "TIPO_VIVIENDA"
# Verificar si la base de datos presenta NA's
any(is.na(Dt_Vivienda)) 
colSums (is.na ( Dt_Vivienda )) # No tiene valores NA's

# tener casa o apartamento tiene influencia en el no d hijo que tiene un hogar
 Dt_Vivienda <- Dt_Vivienda %>% 
   mutate(TIPO_VIVIENDA = case_when(
     Dt_Vivienda$TIPO_VIVIENDA == 1 | Dt_Vivienda$TIPO_VIVIENDA == 2 ~ 1 # casa o apartamento
     ,Dt_Vivienda$TIPO_VIVIENDA >= 3 ~ 0 # las demás
   ))
 
 
```



Union final
```{r}
datos <- p3 %>% 
  full_join(h2, by = c('ï..DIRECTORIO' = 'ï..DIRECTORIO', 'SECUENCIA_P'='SECUENCIA_ENCUESTA'))

datos <- datos %>% 
  full_join(Dt_Vivienda, by = c('ï..DIRECTORIO' = 'ï..DIRECTORIO'))

sum((datos$SECUENCIA_P.x == datos$SECUENCIA_P.x.x)*1)


datos <- datos %>% unite("id", ï..DIRECTORIO:SECUENCIA_P.x, remove = FALSE) # uno estas V. para identificar
datos <- datos %>% distinct(id,.keep_all = T) # Selecciono los únicos valores. Ahora tengo los hogares un sus hijo identificado de manera única.
  
# no hay NA´s
colSums(is.na(datos))

# Ahora eliminamos las columnas que no aportan:
datos <- datos %>% select(-c('id', 'ï..DIRECTORIO','SECUENCIA_P.x', 'SECUENCIA_ENCUESTA.x', 'SECUENCIA_P.x.x', 'ORDEN', 'SECUENCIA_P.y', 'SECUENCIA_P.y.y', 'SECUENCIA_ENCUESTA.y', 'SECUENCIA_P.y.y.y','subsidio_vivienda',
                             'ganancia_mes'))

# cambiamos el tipo de cada las columnas a su correspodiente tipo:

caracters <- c('vive_con_conyuge','nvl_educacion_papa','nvl_educacion_mama','rasgos','campesino','A_EPS','SEG_SOCIAL_SALUD','vivienda_es','REGION','TIPO_VIVIENDA')
datos[,caracters] <- apply(datos[,caracters], 2, as.character) 
datos$horas <- as.numeric(datos$horas)
datos <- datos %>% relocate(where(is.numeric), .before = where(is.character))
str(datos)
# esportamos los datos
write.csv(datos,file = 'datos.csv')

```




