---
title: "analisis2"
author: "Juan Manuel Pajoy López"
date: "27/3/2021"
output: html_document
---

```{r setup, include=FALSE}
knitr::opts_chunk$set(echo = TRUE)
```

```{r}
base <- read.csv("Servicios del hogar.csv",header = TRUE,sep=";",dec=",")

```


```{r}
names(base)
```

```{r}
base_red<-base[,c("ï..DIRECTORIO", "SECUENCIA_ENCUESTA", "SECUENCIA_P", "ORDEN", "P5000","P5010","P5016S4", "P3000", "P5666", "P8526", "P1892S4", "P5047", "P8534", "P5305", "I_HOGAR", "CANT_PERSONAS_HOGAR")]
head(base_red)
```
```{r}
names(base_red)
```

```{r}
base_red$P5016S4[base_red$P5016S4 == "1"] <- "0"
```



```{r}

base_red$P5016S4[is.na(base_red$P5016S4)] <- "1"

```


```{r}
base_red$P1892S4[base_red$P1892S4 == "1"] <- "0"
```



```{r}

base_red$P1892S4[is.na(base_red$P1892S4)] <- "1"

```

```{r}
base_red$P5047[is.na(base_red$P5047)] <- "2"
```


```{r}
base_red$P5666[base_red$P5666 == "2"] <- "0"
```


```{r}
base_red$P5047[base_red$P5047 == "2"] <- "0"
```


```{r}
base_red$P5305[base_red$P5305 == "2"] <- "0"
```

```{r}

names(base_red)[names(base_red) == 'P5016S4'] <- 'PROBLEMAS_ENERGÍA'


#Fuente: https://www.iteramos.com/pregunta/35409/-como-se-puede-cambiar-el-nombre-de-una-sola-columna-en-un-cuadro-de-datos-en-r-

```

```{r}
names(base_red)[names(base_red) == 'P5000'] <- 'N_CUARTOS'

names(base_red)[names(base_red) == 'P5010'] <- 'N_CUARTOS_DUERMEN'

names(base_red)[names(base_red) == 'P5047'] <- 'AGUA_24_HORAS'

names(base_red)[names(base_red) == 'P1892S4'] <- 'TIENE_LAVADERO'

names(base_red)[names(base_red) == 'P5305'] <- 'TIENE_TELÉFONO'

```

```{r}
names(base_red)
```


```{r}
base_fin<-base_red[,c("ï..DIRECTORIO", "SECUENCIA_ENCUESTA", "SECUENCIA_P", "ORDEN", "N_CUARTOS","N_CUARTOS_DUERMEN","PROBLEMAS_ENERGÍA", "P3000", "P5666", "P8526", "TIENE_LAVADERO", "AGUA_24_HORAS", "TIENE_TELÉFONO", "I_HOGAR", "CANT_PERSONAS_HOGAR")]
```

```{r}
names(base_fin)[names(base_fin) == 'P3000'] <- 'FUENTE_ILUMINACION'
names(base_fin)[names(base_fin) == 'P8526'] <- 'SERVICIO_SANITARIO'
names(base_fin)[names(base_fin) == 'P5666'] <- 'TIENE_GAS'
```

VALORES PARA: 
- FUENTE_ILUMUNACION:
  1 Energía eléctrica
  2 Lámpara de Gas Propano
  3 Lámpara de Kereosene, petróleo, gasolina
  4 Lámpara de pilas o baterias
  5 Velas
  
- SERVICIO SANITARIO:
  1 Inodoro conectado a alcantarillado
  2 Inodoro conectado a pozo séptico
  3 Inodoro sin conexión
  4 Letrina
  5 Inodoro con descarga directa a fuentes de agua (bajamar)
  6 No tiene servicio sanitario
  

```{r}
summary(base_fin)
```
```{r}
names(base_fin)
```




## Selección de variables



Me falta definir el por que de las variables

## La base de datos es base_fin

```{r}
write.csv(base_fin,"sHogarRed.csv", row.names = FALSE)
```

```{r}

datos <- read.csv("datos.csv",header = TRUE,sep=",",dec=".")

```
```{r}
summary(datos)
```

```{r}

modeloknn20 <- readRDS("knn.RDS")

predict(modeloknn20, newdata = c(""))


```

